【裁判字號】    96,易,981
【裁判日期】    970714
【裁判案由】    竊盜
【裁判全文】
臺灣屏東地方法院刑事判決               96年度易字第981號
公  訴  人  臺灣屏東地方法院檢察署檢察官
被      告  乙○○
指定辯護人  本院公設辯護人戊○○
上列被告因竊盜案件，經檢察官提起公訴（96年度易字第981 號
），本院判決如下：
    主      文
乙○○竊盜未遂，累犯，處有期徒刑貳月，如易科罰金，以新臺
幣壹仟元折算壹日。
    事  實
一、乙○○前因犯竊盜罪，經本院95年度易字第274 號判處有期
    徒刑5 月確定，於民國95年9 月7 日入監執行，95年11月24
    日期滿出監執行完畢。
二、又其為輕度智能障礙之人，於96年9 月12日中午12時30分許
    ，處於辨識行為違法或依其辨識而為行為之能力顯著降低之
    情形下，基於意圖為自己不法所有之竊盜犯意，至坐落屏東
    縣內埔鄉○○路20號之「三山國王廟」內，為竊取原懸掛在
    牆上之功德箱內財物，竟利用管理人不注意，將原本以鐵鍊
    、鐵絲纏繞、固定於牆上之功德箱解下，並持供桌上盛舀香
    灰使用之金屬湯匙1 把，著手撬挖該功德箱箱蓋邊緣（毀損
    部分未據告訴），旋於尚未得手之際，因聽聞該廟管理人丁
    ○○走近之腳步聲，倉促鑽入供桌下躲藏而不遂，嗣為丁○
    ○召來眾人圍捕並報警而查獲。
三、案經屏東縣警察局內埔分局報告臺灣屏東地方法院檢察署檢
    察官偵查起訴。
    理  由
一、程序部分：
  (一)按最輕本刑為三年以上有期徒刑或高等法院管轄第一審案件
    或被告因智慧障礙無法為完全之陳述，於審判中未經選任辯
    護人者，審判長應指定公設辯護人或律師為其辯護；其他審
    判案件，低收入戶被告未選任辯護人而聲請指定，或審判長
    認有必要者，亦同，刑事訴訟法第31條第1 項定有明文。
  (二)被告乙○○患有輕度智能障礙，除據提出殘障手冊附卷，經
    本院囑託屏安醫院鑑定其智能及精神狀態結果，亦據判斷其
    說話較沒組織；對抽象名詞之分辨能力不佳；思考緩慢等情
    ，有該院97年3 月26日屏安醫字第0970082 號函附屏安刑鑑
    字第970203號精神鑑定報告在卷可參，茲依其在本院審理時
    參與各項訴訟行為之客觀表現，亦認為欠缺為完全陳述之能
    力，遑論就後開關於證據取得瑕疵等重大程序事項具體表示
    意見，爰依前開規定，於審理期日指定本院公設辯護人為其
    辯護。
  (三)次按，被告之自白，非出於強暴、脅迫、利誘、詐欺、疲勞
    訊問、違法羈押或其他不正之方法，且與事實相符者，得為
    證據；被告陳述其自白係出於不正之方法者，應先於其他事
    證而為調查。該自白如係經檢察官提出者，法院應命檢察官
    就自白之出於自由意志，指出證明之方法，刑事訴訟法第15
    6 條第1 項、第3 項分別定有明文。
  (四)本件公訴意旨以被告於警詢中之自白為證據方法，經被告乙
    ○○於本院行準備程序時，爭執其警詢中曾遭警員毆打，雖
    據檢察官聲請傳喚證人即承辦警員丙○○、甲○○於本院審
    理時，到庭證稱其警詢筆錄之製作過程一切合法，然就本院
    當庭播放其警詢錄音內容，一度出現被告對警員詢問內容積
    極否認之際，現場突然傳出疑似以竹片敲擊硬物聲，旋即聽
    得在場有人以命令口吻要求：「來！脫褲子，脫褲子！」「
    脫褲子，扳開！」並伴隨有旁人笑聲，緊接其後則為被告以
    哀求之聲調表示：「大仔（台語『老大』）！你不要揍我啦
    ！我會怕耶！不要揍我啦！」「我就怕被人家打！」等異常
    情節，經本院問其緣由時，除證人即承辦警員丙○○證稱該
    要求脫褲子者係當時在場參與詢問之巡佐李尚宏所為外，兩
    名證人對警詢中何以出現此不尋常內容，均未能提出合理解
    釋，自難認為檢察官就被告警詢中自白係出於自由意志已經
    指出證明之方法，揆諸前開說明，應認此證據無證據能力。
二、訊據被告乙○○於本院審理時，雖矢口否認有竊盜犯行，辯
    稱：伊當時進入廟內拜拜，即見湯匙插在功德箱上，旋於伸
    手去取該湯匙之際，為管理員發現云云。惟查，前揭時地被
    告係因聽聞該廟宇管理人丁○○之腳步聲，隨即鑽入供桌下
    躲藏，並遭圍捕報警而查獲；嗣警員到場處理時，該原本以
    鐵鍊、鐵絲纏繞固定於牆上之功德箱已經解下並置於地上，
    其內現金新臺幣（下同）270 元雖尚未被取出，然箱蓋邊緣
    則已遭破壞撬開，僅大小尚不足供人手伸入等情節，業據證
    人丁○○、證人即到場處理之警員甲○○於本院審理時到庭
    證述綦詳，並有照片2 幀在卷可參。衡情，以功德箱乃一般
    廟宇供信徒自由投置香油錢之所在，時有不肖之人以此為竊
    取對象，苟如被告乙○○所言，其進入上開廟宇時，果已發
    現該功德箱遭人解下，並以湯匙插在其上，則其為免瓜田李
    下尚避之唯恐不及，豈有無端伸手去取該湯匙在先，嗣聽聞
    有人前來，猶鑽入供桌下躲避之理，是前開所辯，顯與事理
    不符，不足採信，其前揭時地著手竊盜而撬挖上開功德箱，
    因尚未得財而不遂之犯行，堪予認定。本件被告犯罪事證已
    臻明確，應依法論科。
三、核被告乙○○所為，係犯刑法第320 條第3 項、第1 項之竊
    盜罪未遂。公訴意旨以竊盜既遂之法條起訴，因依現有合法
    證據尚不能證明被告實施竊盜行為已經實現該法條規定之犯
    罪構成要件結果，故有未洽，然其起訴罪名與本院認定被告
    成立之罪名同為「竊盜」，僅行為態樣有既遂未遂之分，無
    庸引刑事訴訟法第300 條變更檢察官起訴之法條（87年度臺
    上字第3234號判決參照），附此敘明。被告乙○○前因犯竊
    盜罪，經本院95年度易字第274 號判處有期徒刑5 月確定，
    於95年9 月7 日入監執行，95年11月24日期滿出監執行完畢
    ，有臺灣高等法院被告前案紀錄表及臺灣屏東地方法院檢察
    署刑案資料查註紀錄表各1 份在卷可按，乃受徒刑之執行完
    畢，5 年以內因故意而再犯本件有期徒刑以上之罪，應依累
    犯之規定，加重其刑。其已著手於竊盜犯罪行為之實行而不
    遂，依刑法第25條第2 項規定，減輕其刑。又其因有輕度智
    能障礙，經本院囑託屏安醫院就其前揭行為時之精神狀態進
    行鑑定結果，認其本件犯罪時，係處於因智能障礙心智缺陷
    ，致其辨識行違法或依其辨識而為行為之能力顯著降低之狀
    態，有該院97年3 月26日屏安醫字第0970082 號函附屏安刑
    鑑字第970203號精神鑑定報告在卷可參，應依刑法第19條第
    2 項規定，減輕其刑。其兼有刑之加重減輕事由，依法先加
    後減；又其減輕事由有二，依法遞減輕之。
四、爰審酌被告乙○○之年齡、品行、智識能力、犯罪動機、犯
    罪手段、情狀，犯罪所得財物之價值、對於法益侵害之程度
    ，其為72年2 月21日出生、受有高職畢業教育程度、務農為
    業之人，有警詢年籍等資料在卷可稽，本件犯罪時年24歲，
    前有多次犯罪經法院判刑確定之紀錄，除前開構成累犯要件
    部分刑之執行紀錄，不再重複評價者外，並另有多次竊盜犯
    罪之前案紀錄，有臺灣高等法院被告前案紀錄表及臺灣屏東
    地方法院檢察署刑案資料查註紀錄表各1 份在卷可按，素行
    欠佳，並考量其著手竊盜構成要件行為使用之手段、工具，
    雖未至竊得財物，然已造成被害人功德箱箱蓋遭破壞之結果
    ，及其犯罪後於本院審理時，就前開犯行仍百般飾卸，依現
    有卷證尚難認其犯罪後有何悔悟意思之犯後態度等一切情狀
    ，量處如主文所示之刑，又審酌其年齡、職業、收入、社會
    地位等節，並諭知易科罰金之折算標準如主文所示，以資儆
    懲。
據上論斷，依刑事訴訟法第284 條之1 、第299 條第1 項前段，
刑法第320 條第3 項、第1 項、第47條第1 項、第25 條 第2 項
、第19條第2 項、第41條第1 項，刑法施行法第1 條之1 ，判決
如主文。
本案經檢察官許英輝到庭執行職務
中    華    民    國    97    年    7     月    14    日
                    刑事第二庭  法  官  陳松檀
以上正本證明與原本無異。
如不服本判決應於收受本判決送達後10日內向本院提出上訴書狀
，其未敘述上訴理由者，並得於提起上訴後10日內向本院補提理
由書狀（均須按他造當事人之人數附繕本）「切勿逕送上級法院
」
中    華    民    國    97    年    7     月    14    日
                                書記官  林祥玉
附錄本判決論罪之法條：
中華民國刑法第320條
意圖為自己或第三人不法之所有，而竊取他人之動產者，為竊盜
罪，處5 年以下有期徒刑、拘役或5 百元以下罰金。
意圖為自己或第三人不法之利益，而竊佔他人之不動產者，依前
項之規定處斷。
前二項之未遂犯罰之。


司法院資訊處製作；財團法人民間司法改革基金會備份。
